臺灣高雄地方法院刑事判決　　　　　　　　　　　　九十一年度易字第一二二號
　　公　訴　人　臺灣高雄地方法院檢察署檢察官
　　被　　　告　乙○○
　　選任辯護人　鄭曉東
　　　　　　　　魏緒孟
右列被告因偽造文書案件，經檢察官提起公訴（八十九年度偵字第二四八七八號），
本院判決如左：
    主  文
乙○○共同連續明知為不實之事項，而使公務員登載於職務上所掌之公文書，足以生
損害於公眾及他人，處有期徒刑壹年陸月，緩刑肆年。
    事  實
一、乙○○係楊鑫鐘（因偽造文書案件，經台灣高等法院高雄分院判處有期徒刑二年
    確定在案，未到案執行，現在台灣高雄地方法院檢察署通緝中）之姪，楊鑫鐘之
    友人林添杰（因詐欺案件，因未到案，現在本院通緝中）係長祿建設股份有限公
    司（下稱長祿公司）之負責人，林添杰自民國八十年間起至八十四年十月間止，
    佯以投資或借款為由，並提供支票或本票作為擔保，約定於八十四年十月二十七
    日以長祿公司所有之建物向第一銀行台北分行貸款約十二億六千萬元後，即可如
    數返還，以資取信，向甲○○、丙○○、袁連惟、林美玲、郭玲玫、楊秀蘭、李
    棉、黃永旭、林清良、謝雅汾、鄒秀蓮、邱進修等十二人分別詐得新台幣（下同
    ）一億一千八百三十萬元、二千零十萬元、五千六百萬元、一千三百五十萬元、
    二百萬元、一百五十萬元、一千二百十一萬元、三千萬元、二千二百萬元、二百
    五十萬元、四百零六萬元、一百萬元，合計二億八千三百零七萬元，惟因林添杰
    向銀行貸得借款後，非惟未依約返還上開借款或投資款，楊鑫鐘與林添杰二人竟
    為達脫產之目的，復與乙○○基於共同犯意聯絡，由楊鑫鐘出面向乙○○借用其
    名義辦理不動產抵押權設定登記或所有權移轉登記，乙○○明知其並與抵押人間
    並無債權債務關係，亦與原所有權人間並無不動產所有權買賣債權債務關係，竟
    提供其名義向台北市大安地政事務所申請為下列虛偽不實之登記，致使不知情之
    地政機關承辦人員登載於其職務上所掌之公文書，足以生損害於地政機關對於不
    動產管理之正確性及林添杰之債權人甲○○、丙○○、袁連惟、林美玲、郭玲玫
    、楊秀蘭、李棉、黃永旭、林清良、謝雅汾、鄒秀蓮、邱進修等十二人。
    (一)於八十四年十二月二十日將登記為長祿公司名義所有，位於台北市○○區○○
      段一小段八一八地號及其上九五五建號房地即門牌號碼台北市○○路○段二一
      巷四號五樓，辦理設定抵押權登記予乙○○（其後已於八十五年一月三日辦理
      塗銷抵押權設定登記）。
    (二)於八十四年十月二十日將登記為張瑞蓮（業經不起訴處分）名義所有位於台北
      市○○區○○段一小段八一八地號及其上九八三建號房地即門牌號碼台北市○○路○段二一巷八號四樓，辦理設定抵押權登記予乙○○（其後已於八十五年
      一月三日辦理塗銷抵押權設定登記）。
    (三)於八十四年十二月二十日將登記為黃世宏（業經不起訴處分）名義所有，位於
      台北市○○區○○段一小段八一八、五一０地號及其上一一三六建號房地即門
      牌號碼台北市○○路○段二一巷十八號十四樓，辦理設定抵押權予乙○○（其
      後已於八十五年一月三日辦理塗銷抵押權設定登記）。
    (四)於八十四年十二月二十日將登記為黃世宏名義所有，位於台北市○○區○○段
      一小段八一八、五一０地號及其上一一三五建號房地即門牌號碼台北市○○路
      ○段二一巷十八號十三樓，辦理設定抵押權予乙○○（其後已於八十五年一月
      三日辦理塗銷抵押權設定登記）。
    (五)於八十四年十二月二十日將登記為陳政富（業經不起訴處分）名義所有，位於
      台北市○○區○○段一小段八一八地號及其上一一八六建號房地即門牌號碼台
      北市○○路○段二一巷二二號十五樓，辦理設定抵押權予乙○○（其後已於八
      十五年一月三日辦理塗銷抵押權設定登記）。
    (六)於八十四年十一月二十八將登記為莊文勇（業經不起訴處分）名義所有，位於
      台北市○○區○○段一小段八一八地號及其上一一五二建號房地即門牌號碼台
      北市○○路○段二一巷二十號十四樓，辦理所有權移轉登記予乙○○（其後已
      於八十五年二月二十九日辦理所有權移轉登記予易紹蘭）。
    (七)於八十四年十一月二十八日將登記為莊文勇名義所有，位於台北市○○區○○
      段一小段八一八地號及其上一一六八號房地即門牌號碼台北市○○路○段二一
      巷二十號十四樓之一，辦理所有權移轉登記予乙○○（其後已於八十五年四月
      二十三日辦理所有權移轉登記予孫慧珊）。
    (八)於八十四年十二月二十日將登記為長祿公司名義所有，位於台北市○○區○○
      段一小段八一八地號及其上一００七建號房地即門牌號碼台北市○○路○段二
      一巷八號十四樓之一，辦理設定抵押權登記予乙○○（其後已於八十五年一月
      三日辦理塗銷抵押權設定登記）。
二、案經甲○○、丙○○訴請台灣高雄地方法院檢察署檢察官偵查起訴。
    理  由
一、訊據被乙○○告固不否認其與抵押人間並無債權債務關係，且與原所有權人間並
    無不動產所有權買賣債權債務關係，惟矢口否認有何使公務員登載不實之犯行，
    辯稱：楊鑫鐘是我叔叔，他向我借用身分證、印章等，又叫我至銀行開戶，表示
    要買賣股票之用，直到楊鑫鐘叫我至台北簽名，我才知有一戶房地登記我的名義
    所有，要辦理所有權移轉登記給易紹蘭，其他辦理抵押權設定登記及所有權移轉
    登記之事，我均不知情，亦未授權他人處理買賣及設定抵押權事宜云云。
二、惟查：
  (一)林添杰係設址在高雄市○○○路二四七號長祿公司負責人，其自八十年間起至八
    十四年十月間止，連續以投資或借款方式，向甲○○、丙○○、袁連惟、林美玲
    、郭玲玫、楊秀蘭、李棉、黃永旭、林清良、謝雅汾、鄒秀蓮、邱進修等十二人
    ，騙取資金各一億一千八百三十萬元、二千零十萬元、五千六百萬元、一千三百
    五十萬元、二百萬元、一百五十萬元、一千二百十一萬元、三千萬元、二千二百
    萬元、二百五十萬元、四百零六萬元、一百萬元，合計二億八千三百零七萬元，
    均提供支票或本票作為擔保，並約定於八十四年十月二十七日以長祿公司所有之
    建物向第一銀行台北分行貸得約十二億六千萬元後，即可如數返還，以資取信。
    詎林添杰向銀行取得前開貸款後，未依約返還借款，而與楊鑫鐘基於共同之概括
    犯意聯絡，明知楊鑫鐘與其妻林月雲對於林添杰或長祿公司並無任何債權，為使
    林添杰達脫產之目的，將長祿公司所有坐落台北市○○區○○路四段二一巷二二
    號十六樓建號一一八七號房地、台北市○○區○○路四段二一巷二十號二樓之一
    建號一一五六號房地等不動產，於八十七年十月十七日為楊鑫鐘設定一億零三百
    六十萬元之抵押權，另將林添杰所有坐落高雄市○○區○○街九號三樓建號一八
    三二八號房地，於八十七年十月七日移轉登記予楊鑫鐘提供不知情楊月雲名義所
    有，另將坐落高雄市新興區○○○路二０一號四樓之十四號建號一八八三號房地
    ，於八十七年十月二十七日移轉所有權予不知情之林月雲名義所有，而使不知情
    之地政機關承辦人員登載於其職務上所掌之公文書，林添杰於八十七年十月二十
    七日捲款逃亡國外，業經本院發布通緝中，楊鑫鐘因上開偽造文書案件，經台灣
    高等法院高雄分院於八十九年四月十二日以八十七年度上易字第一一一九號判處
    有期徒刑二年確定在案，因未到案執行，現在台灣高雄地方法院檢察署發布通緝
    中等情，此有台灣高等法院高雄分院八十七年度上易字第一一一九號刑事判決書
    、台灣高雄地方法院檢察署刑案資料查註紀錄表、台灣高等法院被告全國前案紀
    錄表在卷可憑。
  (二)(1)於八十四年十二月二十日將登記為長祿公司名義所有，位於台北市○○區○○
    段一小段八一八地號及其上九五五建號房地即門牌號碼台北市○○路○段二一巷
    四號五樓，辦理設定抵押權予被告（其後已於八十五年一月三日辦理塗銷抵押權
    設定登記）。(2)於八十四年十月二十日將登記為張瑞蓮（業經不起訴處分）名義
    所有位於台北市○○區○○段一小段八一八地號及其上九八三建號房地即門牌號
    碼台北市○○路○段二一巷八號四樓，辦理設定抵押權予被告（其後已於八十五
    年一月三日辦理塗銷抵押權設定登記）。(3)於八十四年十二月二十日將登記為黃
    世宏（業經不起訴處分）名義所有，位於台北市○○區○○段一小段八一八、五
    一０地號及其上一一三六建號房地即門牌號碼台北市○○路○段二一巷十八號十
    四樓，辦理設定抵押權予被告（其後已於八十五年一月三日辦理塗銷抵押權設定
    登記）。(4)於八十四年十二月二十日將登記為黃世宏名義所有，位於台北市○○
    區○○段一小段八一八、五一０地號及其上一一三五建號房地即門牌號碼台北市
    ○○路○段二一巷十八號十三樓，辦理設定抵押權予被告（其後已於八十五年一
    月三日辦理塗銷抵押權設定登記）。(5)於八十四年十二月二十日將登記為陳政富
    （業經不起訴處分）名義所有，位於台北市○○區○○段一小段八一八地號及其
    上一一八六建號房地即門牌號碼台北市○○路○段二一巷二二號十五樓，辦理設
    定抵押權予被告（其後已於八十五年一月三日辦理塗銷抵押權設定登記）。(6)於
    八十四年十一月二十八將登記為莊文勇（業經不起訴處分）名義所有，位於台北
    市○○區○○段一小段八一八地號及其上一一五二建號房地即門牌號碼台北市○○路○段二一巷二十號十四樓，辦理所有權移轉登記予被告（其後已於八十五年
    二月二十九日辦理所有權移轉登記予易紹蘭）。(7)於八十四年十一月二十八日將
    登記為莊文勇名義所有，位於台北市○○區○○段一小段八一八地號及其上一一
    六八號房地即門牌號碼台北市○○路○段二一巷二十號十四樓之一，辦理所有權
    移轉登記予乙○○（其後已於八十五年四月二十三日辦理所有權移轉登記予孫慧
    珊）。(8)於八十四年十二月二十日將長祿公司名義所有，位於台北市○○區○○
    段一小段八一八地號及其上一００七建號房地即門牌號碼台北市○○路○段二一
    巷八號十四樓之一，辦理設定抵押權予被告（其後已於八十五年一月三日辦理塗
    銷抵押權設定登記）等情，此有建物登記簿謄本一冊及指定受款人為被告之支票
    影本（八十九年度偵字第二四八七八號卷第一三三、一六二頁）、契約書（同上
    卷第一五一、一五二頁）、授權書（同上卷第一五二、一五三頁）、被告印鑑證
    明書（同上卷第一五四、一六五頁）、戶籍謄本（同上卷第一五五頁）、鄭曉東
    律師委任狀（同上卷第一五七、一五八頁）、收據（同上卷第一六一、一七六頁
    ）、委任狀（同上卷第一六四、一六五頁）、土地登記申請書（同上卷第一七四
    頁）、清償契約書（同上卷第一七五、一七六頁）、債務清償證明書（同上卷第
    一七七頁）、抵押權設定契約書（同上卷第一七九頁）附卷足證。
  (三)又被告於本院審理之初辯稱：我叔叔楊鑫鐘欠我一百餘萬元，他向我表示，有人
    欠他錢，房子要先登記在我名下，我基於信任，就交付身分證、印鑑證明及印鑑
    章給楊鑫鐘，之後楊鑫鐘叫我去台北簽名，我基於信任就去簽名，根本不知何原
    因云云（本院九十一年四月十六日訊問筆錄），復改辯稱：楊鑫鐘向我借身分證
    等資料，表示他要買股票，直至他叫我到台北簽名時，我才知有一筆房地登記在
    我名下，且要出售予易紹蘭等語（同上本院筆錄、本院九十一年四月三十日訊問
    筆錄），是以觀諸被告先供承其提供身分證件等予楊鑫鐘之際，已明知楊鑫鐘係
    用以辦理房地登記，復改稱其於提供身分證件等之際，不知楊鑫鐘拿去辦理房地
    登記，先後所陳，顯不一致，況被告於偵訊及本院審理中已供認：鄭曉東律師及
    王文義之委任狀是我親自簽名，是楊鑫鐘叫我去簽名等語（八十九年度偵字第二
    四八七八號卷第一一０頁、本院九十一年四月十六日、同年四月三十日訊問筆錄
    ），雖被告自稱其僅國中畢業，不知在律師委任狀簽名之用意為何，然查該二份
    委任狀分別載明委任鄭曉東律師為債權債務協商及民事訴訟代理權，及委任王文
    義為本票票款和解及民事訴訟代理權，其字意明確且極易瞭解，縱為國中畢業之
    被告，亦當極易知悉其委任之事項，詎被告明知其並無債權債務及本票票款和解
    等事宜需委任他人處理，仍於委任狀簽名，授權鄭曉東律師及王文義以其名義對
    外為法律行為，被告上開辯稱，殊不足採。據上各情，堪認被告自始即知楊鑫鐘
    借用其名義辦理各項不動產登記，被告同意後乃配合提供辦理不動產登記所需各
    項證件，並出面配合辦理不動產所有權或抵押權登記等情，至堪認定，被告辯稱
    其全然不知情云云，顯係事後卸責之詞，不足採信。
三、核被告乙○○所為，係犯刑法第二百十四條使公務員登載不實罪，其與被告楊鑫
    鐘、林添杰之間就右開犯行，有犯意聯絡及行為分擔，為共同正犯。被告多次使
    公務員登載不實之行為，時間緊接，手法相同，所犯又係構成要件相同之罪名，
    顯係基於概括之犯意反覆為之，為連續犯，應依連續犯之規定論以一罪，並加重
    其刑。爰審酌被告提供其名義為所有權人或抵押權人，以達林添杰脫產之目的，
    阻撓債權人之債權之受償，對於社會經濟秩序之影響至為重大，惟念及被告一時
    失慮，觸犯刑章，但於犯後仍未坦承犯行等一切情狀，爰量處如主文所示之刑。
    又被告前未曾受有期徒刑以上刑之宣告，此有台灣高雄地方法院檢察署刑案資料
    查註紀錄表、本院被告院內索引卡紀錄表、台灣高等法院被告全國前案紀錄表各
    一份附卷足參，顯見其素行尚好，且於案發後楊鑫鐘已與告訴人甲○○、丙○○
    達成和解，此有和解書一份在卷可憑，被告經此偵審程序，信知所警惕而無再犯
    之虞，本院認所宣告之刑以暫不執行為當，併宣告緩刑四年，以啟自新。
據上論斷，應依刑事訴訟法第二百九十九條第一項前段、刑法第二十八條、第五十六
條、第二百十四條、第七十四條第一款、罰金罰鍰提高標準條例第一條前段，判決如
主文。
本案經檢察官高大方到庭執行職務。
中      華      民      國      九十一      年      七    月    十一    日
                                  臺灣高雄地方法院刑事第四庭
                                      法  官  張  桂  美
右正本證明與原本無異。
如不服本判決，應於判決送達後十日內，向本院提出上訴狀。
                                      書記官  吳  金  霞
中      華      民      國      九十一      年      七    月    十一    日
參考法條：刑法第二百十四條：
明知為不實之事項，而使公務員登載於職務上所掌之公文書，足以生損害於公眾或他
人者，處三年以下有期徒刑、拘役或五百元以下罰金。
